臺北高等行政法院裁定
111年度全字第43號
聲  請  人  衛生福利部中央健康保險署

代  表  人  李伯璋（署長）

訴訟代理人  吳榮昌  律師
相  對  人  謝蘊華即全真堂中醫診所


上列當事人間全民健康保險事件，債權人聲請假扣押，本院裁定
如下：
　　主  文
聲請人得對於相對人之財產於新臺幣壹佰玖拾伍萬肆仟零玖拾玖
元範圍內為假扣押。
相對人如為聲請人供擔保新臺幣壹佰玖拾伍萬肆仟零玖拾玖元，
或將聲請人請求之金額新臺幣壹佰玖拾伍萬肆仟零玖拾玖元提存
後，得免為或撤銷假扣押。
聲請訴訟費用由相對人負擔。
　　理  由
一、按行政訴訟法第293條規定：「（第1項）為保全公法上金錢
    給付之強制執行，得聲請假扣押。（第2項）前項聲請，就
    未到履行期之給付，亦得為之。」次按「假扣押，非有日後
    不能強制執行或甚難執行之虞者，不得為之。」「請求及假
    扣押之原因，應釋明之。」「假扣押裁定內，應記載債務人
    供所定金額之擔保或將請求之金額提存，得免為或撤銷假扣
    押。」行政訴訟法第297條準用民事訴訟法第523條第1項、
    第526條第1項、第527條亦有明文。又「投保單位、保險對
    象或保險醫事服務機構積欠本保險相關費用，有隱匿或移轉
    財產、逃避執行之情事者，保險人得聲請法院就其財產實施
    假扣押，並得免提供擔保。」則為全民健康保險法第93條所
    明定。
二、本件聲請意旨略以：
㈠、相對人謝蘊華為全真堂中醫診所獨資開業之負責人，於民國1
    09年1月6日與聲請人簽訂「全民健康保險特約醫事服務機構
    合約」(下稱系爭合約)，成為聲請人之特約醫事機構，特約
    期間自109年1月27日起至112年1月26日止。惟相對人有「以
    不正當行為或虛偽之證明、報告或陳述，申報醫療費用，情
    節重大」及「容留未具醫師資格之人員，為保險對象執行醫
    療業務，申報醫療費用，情節重大」等違規情事，故聲請人
    於110年3月30日發函通知相對人，自110年6月1日起終止特
    約。相對人自願繳回231萬4,746點醫療費用，1點為新臺幣
    （下同）1元，經扣抵聲請人應支付相對人之醫療費用後，
    欠費金額餘219萬9,783元，再沖抵其「其他應付款-醫療費
    用(違規管制)」帳戶金額24萬5,684元後，尚有欠費195萬4,
    099元應繳還聲請人。
㈡、聲請人業已於111年5月4日發函通知相對人，請相對人於文到15日內繳還，惟相對人於同年5月6日收受後逾15日清償期限，迄未返還應追扣之金額，相對人顯然有溢領醫療費用195萬4,099元之情事，屬公法上不當得利。聲請人以催繳函請求相對人於文到15日內繳還醫療費用，該催繳函已於111年5月6日送達相對人，而始日不計入，則相對人繳納之期限應至111年5月21日，即應自繳納期限屆滿之翌日即111年5月22日起，負給付遲延利息之責任。聲請人並已具狀向本院起訴，請求相對人給付聲請人195萬4,099元，及自111年5月22日起至清償日止，按週年利率百分之五計算之法定利息。又相對人110年度所得額僅有294,322元，顯然不足以清償聲請人之債權，足證聲請人對相對人之公法上不當得利請求權，已有日後難以執行受償之情事，揆諸上揭行政訴訟法及所準用之民事訴訟法規定，聲請人實有聲請就相對人財產為假扣押之必要，請求准予得對於相對人於195萬4,099元範圍內為假扣押等語。
三、本件債權人與債務人間聲請假扣押事件，主張對於債務人有
    195萬4,099元公法上之金錢給付請求權，且有日後不能強制
    執行或甚難執行之虞，聲請假扣押。經核債權人主張之請求
    及假扣押之原因，依其提出之全民健康保險特約診所基本資
    料表、系爭合約、聲請人110年3月30日健保北字第11000451
    20號函、聲請人110年4月22日健保北字第1101502970號函、
    聲請人111年5月4日健保北字第1118203901號函、傳真查詢
    國內各類掛號郵件查單、相對人110年度綜合所得稅各類所
    得資料清單為釋明，本院核其對於相對人確有195萬4,099元
    之公法上金錢給付請求權，得請求其清償之事實，業經釋明
    ，另就相對人日後有不能強制執行或甚難執行之虞之假扣押
    原因，亦據聲請人說明曾發函催請相對人清償欠款未果，並
    說明相對人110年度之所得額有尚不足清償債務之虞等情，
    依首開規定，聲請人為保全其對相對人之公法上金錢給付請
    求權，聲請免供擔保在該範圍內對相對人之財產為假扣押，
    於法核無不合，應予准許。惟相對人如為聲請人提供擔保19
    5萬4,099元或將相同金額提存後，得免為或撤銷假扣押。
四、依行政訴訟法第297條、第104條、民事訴訟法第527條、第9
    5條、第78條、全民健康保險法第93條，裁定如主文。予以
    准許。
中　　華　　民　　國　　111 　年　　7 　　月　　29　　日
                    臺北高等行政法院第六庭
                              審判長法  官　 陳心弘
                          　        法  官　 林淑婷
                                    法  官　 郭銘禮　
上為正本係照原本作成。
如不服本裁定，應於送達後10日內向本院提出抗告狀（須按他造
人數附繕本）。 
中　　華　　民　　國　　111 　年　　7 　　月　　29　　日
                                    書記官   林淑盈